【裁判字號】    95,裁,337
【裁判日期】    950223
【裁判案由】    徵收補償
【裁判全文】
最  高  行  政  法  院  裁  定
                                     95年度裁字第00337號
上  訴  人  乙○○
被 上訴 人  南投縣政府
代  表  人  甲○○
上列當事人間因徵收補償事件，上訴人對於中華民國93年8月26
日臺中高等行政法院93年度訴字第268號判決，提起上訴，本院
裁定如下：
    主  文
上訴駁回。
上訴審訴訟費用由上訴人負擔。
    理  由
一、按對於高等行政法院判決之上訴，非以其違背法令為理由，
    不得為之，行政訴訟法第242條定有明文。同法第243條第1
    項規定，判決不適用法規或適用不當者，為違背法令；而判
    決有第243條第2項所列各款情形之一者，其判決當然違背法
    令。又提起上訴，應以上訴狀表明上訴理由並應添具關於上
    訴理由之必要證據，復為同法第244條第1項第4款及第2項所
    明定。準此，當事人提起上訴，如以原審判決有行政訴訟法
    第243條第1項不適用法規或適用法規不當為理由時，其上訴
    狀或理由書應有具體之指摘，並揭示該法規之條項或其內容
    ；如以原審判決有第243條第2項所列各款情形之當然違背法
    令為理由時，其上訴狀應揭示合於該款之事實。上訴狀或理
    由書如未依此項方法表明，或其所表明者，顯與上開法條規
    定之情形不相合時，即難認為已對高等行政法院判決之違背
    法令有具體之指摘，其上訴自難認為合法。又認定事實與證
    據取捨，乃事實審法院之職權，苟其事實之認定及證據之取
    捨，並不違背經驗法則與論理法則，即不容任意指摘為違法
    ，而執為上訴本院之理由。
二、上訴人意旨略以：按土地徵收條例第5條第1項第4款不予補
    償之規定，除以「農作改良物之種類或數量與正常種植情形
    不相當」外，尚以「其不相當部分」為不予補償之要件；然
    原判決漏未審酌「其不相當部分」之要件，自有適用法規不
    當之違背法令。又釘樁作業之樁釘，實際上僅寬約6公分四
    方、長約30公分之塑膠樁，使用之竹竿亦僅約小姆指粗而已
    ，與當時尚未收成之稻穗約為等高；況現場觀之，系爭釘樁
    因妨礙農地機器收割而遭拔除者，更非少數；且上訴人之系
    爭土地，僅在左上角處設有一釘樁而已，上訴人自無從知悉
    是否被列入徵收範圍，原判決逕採信證人曾瑞麟之不實證詞
    ，認為系爭釘樁範圍廣大而明顯，已有認定事實與事證資料
    不符之違誤；是單憑系爭路權界樁測設作業之事實，依法、
    依理、依事實，均不能認為上訴人主觀上已知悉其系爭土地
    已屬政府擬予徵收者，則上訴人自難認有何故意搶植之事實
    可言，原判決未詳加審酌或其不足採信之理由，率為不利上
    訴人之判決，尚嫌判決理由不備之違法。再者，兩造及其他
    相關人員曾於民國93年2月13日召開協調會，當時交通部臺
    灣區國道新建工程局之人員曾明確告知上訴人因高速公路工
    程開工在即，不須再花費管理以免增加損失，只要訴願成立
    ，被上訴人將依法補償等語，故上訴人乃未繼續在系爭土地
    上種植、收成；詎原判決卻以證人曾瑞麟所提出之「94年4
    、5、6月」於系爭土地現場攝製之照片，指摘上訴人無意收
    成，亦無行銷規劃云云，不僅所敘明之照片證物日期「『94
    』年4、5、6月」顯有違誤外，原審未就此點令上訴人於原
    審程序中有及時辯明之機會，遽行判決，亦有突襲裁判之違
    法。另上訴人於系爭土地上種植之農作物包括小天堂鳥及鐵
    樹，亦就小天堂鳥及鐵樹之徵收補償費予以主張，惟原判決
    卻完全未就鐵樹部分予以論述及說明，而有理由欠備之違誤
    。末查，系爭農作物之定植大約在5月底，然小天堂鳥花卉
    從分株育苗到5月底加以定植，因受早春氣候寒冷影響，此
    育苗期並非1個月內可完成而可短期搶植者，是由此點已可
    證明證人白進輝所言屬實；而一分地的小天堂鳥約可收成10
    至20把，每把10枝約300至600元，總比種稻虧本為佳，況加
    入WTO後行政院農業委員會還在大力鼓吹稻作轉作休耕，乃
    原判決徒以臆測之詞，為不利上訴人之判斷，亦屬誤斷之違
    誤，請廢棄原判決，發回臺中高等行政法院等語。
三、本件上訴人對於臺中高等行政法院判決提起上訴，核其前開
    所指各節，或係就原審取捨證據、認定事實之職權行使事項
    ，指摘其為不當；或就原審已詳予論斷者，泛言原判決不備
    理由；或對原審於言詞辯論期日就證人曾瑞麟之證言及其提
    出之照片20張（共計10頁，其中公元2004年4、5月拍照，原
    判決誤載為民國94年4、5、6月攝製）均詳予調查，且經上
    訴人陳述意見記明筆錄者（原審卷第4、5、8頁），任指未
    予辨明之機會，依首揭規定及說明，難認為就高等行政法院
    之如何違背法令已有具體之指摘，其上訴為不合法，應予駁
    回。
四、依行政訴訟法第249條第1項前段、第104條、民事訴訟法第
    95條、第78條，裁定如主文。
中    華    民    國    95    年    2     月    23    日
                  第二庭審判長法  官  廖  政  雄
                              法  官  林  清  祥
                              法  官  鍾  耀  光
                              法  官  姜  仁  脩
                              法  官  胡  國  棟
以  上  正  本  證  明  與  原  本  無  異
中    華    民    國    95    年    2     月    23    日
                              書記官  陳  盛  信


司法院資訊處製作；財團法人民間司法改革基金會備份。
